【裁判字號】    99,易緝,65
【裁判日期】    990226
【裁判案由】    違反麻醉藥品管理條例
【裁判全文】
臺灣臺中地方法院刑事判決              99年度易緝字第65號
公  訴  人  臺灣臺中地方法院檢察署檢察官
被      告  甲○○
上列被告因違反麻醉藥品管理條例案件，經檢察官提起公訴（85
年度偵字第19018號），本院判決如下：
    主    文
本件免訴。
    理    由
一、公訴意旨略以：被告甲○○向不詳姓名之人購買化學合成類
    麻醉藥品安非他命，而於民國85年9月上旬某日，在臺中市
    ○○路355號住處內吸用1次（將安非他命放於錫箔紙上，再
    用火燃錫箔紙下面，產生白煙以鼻吸入），迨85年9月11日
    零時30分，為警查獲，始查覺上情，因認被告涉犯麻醉藥品
    管理條例第13條之1第2項第4款之非法吸用麻醉藥品(安非他
    命)罪嫌。
二、查被告行為後，毒品危害防制條例已於87年5月20日公布，
    同年月22日施行，並將安非他命列為第二級毒品。麻醉藥品
    管理條例第13條之1第2項第4款之非法吸用麻醉藥品罪，其
    法定刑為3年以下有期徒刑、拘役或1萬元以下罰金。而新修
    正之毒品危害防制條例第10條第2項之施用第二級毒品罪，
    其法定刑為3年以下有期徒刑。惟依毒品危害防制條例第20
    條、第23條、第35條規定，初犯施用毒品之罪者，應由法院
    裁定令入勒戒處所觀察、勒戒，受觀察、勒戒人無繼續施用
    毒品傾向者，應即釋放，並由檢察官為不起訴之處分或由法
    院為免刑之判決；受觀察、勒戒人有繼續施用毒品傾向者，
    裁定令入戒治處所強制戒治，戒治期滿亦應由檢察官為不起
    訴處分或由法院為免刑之判決，比較新舊法結果，應認毒品
    危害防制條例較有利於被告，自應適用行為後之新法即毒品
    危害防制條例處罰。是被告上開施用安非他命毒品之犯行，
    係涉犯毒品危害防制條例第10條第2項之施用第二級毒品罪
    嫌，公訴人未及比較逕適用舊法，尚有未洽，合先敘明。
三、又查被告行為後，刑法第2條第1項、第80條第1項、第83條
    亦於民國94年2月2日修正公布，並自95年7月1日起施行。修
    正後刑法第2條第1項規定，已將新舊法律適用之「從新從輕
    」原則，改採「從舊從輕」原則，而此規定僅係規範行為後
    法律變更所生新舊法律比較適用之準據法，並非實體刑罰法
    律，自不生行為後法律變更之比較適用之問題，應逕行適用
    新法第2條第1項之規定，為「從舊從輕」之比較。又關於追
    訴時效期間之修正，應屬實體刑罰法律變更，而有第2條第1
    項之適用。經比較修正前、後刑法第80條第1項關於追訴權
    時效期間之規定，修正後刑法第80條第1項所定時效期間較
    長，顯不利於被告，是本件關於追效權時效之計算，自應適
    用修正前刑法第80條之規定，且關於追訴權時效之停止進行
    及其期間、計算，亦應一體適用修正前刑法第83條之規定，
    合先敘明。
四、按案件時效已完成者，應諭知免訴之判決，並得不經言詞辯
    論為之，刑事訴訟法第302條第2款、第307條分別定有明文
    。次按追訴權之時效，如依法律之規定，偵查、起訴或審判
    之程序不能開始或繼續時，停止其進行。前項時效停止，自
    停止原因消滅之日起，與停止前已經過之期間，一併計算。
    停止原因繼續存在之期間，如達於修正前刑法第80條第1項
    各款所定期間4分之1者，其停止原因視為消滅，亦為修正前
    刑法第83條所明定。又按已實施偵查及經提起訴訟，且在審
    判進行中，均不生時效進行之問題，此參司法院大法官會議
    釋字第138號、釋字第123號解釋及最高法院82年9月21日第1
    0次刑事庭會議意旨甚明。
五、經查，被告涉犯毒品危害防制條例第10條第2項之施用第二
    級毒品罪，其法定最重本刑為有期徒刑3年，依修正前刑法
    第80條第1項第2款規定，其追訴權時效期間均為10年。而被
    告犯罪成立日為85年9月1日(按：起訴狀係記載85年9月上旬
    某日，基於有利被告解釋原則，乃為如上之認定)，嗣於85
    年10月8日經公訴人實施偵查，復經提起公訴後，因被告經
    本院合法傳喚、拘提均未到庭，業已逃匿，經本院於86年2
    月11日以86年中院代刑緝字第123號通緝書發布通緝，致審
    判程序不能繼續，其追訴權時效因而停止進行。是本件自被
    告犯罪成立日即85年9月1日起算，加計追訴權時效10年、時
    效停止期間2年6月(按：本件追訴權時效10年之4分之1)、實
    施偵查日(即85年10月8日)起至通緝前1日(即86年2月10日)
    止之期間4月3日，再扣除提起公訴日(85年11月20日)至法院
    繫屬日(85年12月11日)追訴權未行使之期間21日，則本件被
    告犯行之追訴權時效應至98年6月13日即已完成，揆諸上開
    說明，爰不經言詞辯論，逕為諭知免訴之判決。
六、至移送併案審理部分（臺灣臺中地方法院檢察署86年度偵字
    第2908號），因上開起訴部分業經本院諭知免訴判決如前，
    本院自無從就併案部分加以審理，應退由檢察官另為適法之
    處理，併此敘明。
七、據上論斷，應依刑事訴訟法第302條第2款、第307條，判決
    如主文。
中    華    民    國    99    年    2    月    26     日
                         臺灣臺中地方法院刑事第5庭
                             審判長法  官  張靜琪
                                   法  官  莊嘉蕙
                                   法  官  丁智慧
以上正本證明與原本無異。
如不服本判決應於收受判決後10日內向本院提出上訴書狀，並應
敘述具體理由；其未敘述上訴理由者，應於上訴期間屆滿後20日
內向本院補提理由書（均須按他造當事人之人數附繕本）「切勿
逕送上級法院」。
                                   書記官  林錦源
中    華    民    國    99    年    2    月    26     日

司法院資訊處製作；財團法人民間司法改革基金會備份。
